臺灣高等法院臺中分院刑事判決　　　　　　　　　　九十四年度上訴字第六三號
　　上　訴　人
　　即　被　告　乙○○
　　指定辯護人　本院公設辯護人　甲○○
右上訴人因毒品危害防制條例案件，不服臺灣台中地方法院九十三年度訴字第二六八
三號中華民國九十四年一月三十一日第一審判決（起訴案號：臺灣台中地方法院檢察
署九十二年度偵字第一六三八四號），提起上訴，本院判決如左：
    主      文
上訴駁回。
    事      實
一、乙○○前於民國（下同）八十八年間因違反毒品危害防制條例案件，經本院於八
    十九年二月二十二日以八十八年度上易字第三一九二號判處有期徒刑十月確定，
    另於八十九年間因違反毒品危害防制條例施用第二級毒品案件，經台灣台中地方
    法院（以下稱原審法院）於八十九年十一月三十日以八十九年度易字第二三二八
    號判處有期徒刑十月確定，前開二罪接續執行，於九十一年六月十八日縮短刑期
    假釋付保護管束，於九十一年十一月二十三日縮刑期滿執行完畢。詎仍不知悔改
    ，於九十二年八月五日十八時許，在臺中縣梧棲鎮童綜合醫院後面之全家便利商
    店巧遇陳偉忠，竟基於販賣第二級毒品安非他命之犯意，向陳偉忠兜售第二級毒
    品安非他命，並將行動電話號碼抄在紙上交予陳偉忠，陳偉忠乃於同日十九時四
    十分許，以公用電話聯絡乙○○稱欲向其購買毒品，並約定在臺中縣梧棲鎮○○
    路四○○號中港體育館前碰面，乙○○依約前往後，欲以新台幣（下同）一千元
    之價格販賣第二級毒品安非他命一包（淨重○．二五二七克）予陳偉忠，經陳偉
    忠與乙○○討價還價後，以七百元之價格成交，陳偉忠表示身上現款不足，乙○
    ○乃同意陳偉忠賒欠，當乙○○以右手自口袋取出安非他命正欲交予陳偉忠之際
    ，驚見巡邏員警陳俊佑、黃耀慶駕車經過，倉惶中遂將手中之該包安非他命丟棄
    在地上，迅速逃逸，致未得逞。巡邏員警見乙○○自口袋中拋出不明物品又突然
    逃逸之舉措，認應有不法之情事，因而上前盤查，旋即在中港體育館前之空地上
    發現該包第二級毒品安非他命（經送驗後淨重○．二五二七公克，全數取樣【已
    鑑析用罄】，餘留分裝袋），始循線獲悉上情。
二、案經臺中縣警察局清水分局報告臺灣臺中地方法院檢察署檢察官偵查起訴。
    理      由
一、訊據被告乙○○固不否認接獲陳偉忠電話後，前往臺中縣梧棲鎮○○路四○○號
    中港體育館前與陳偉忠碰面之事實，惟矢口否認有何販賣毒品之犯行，於原審先
    辯稱：是陳偉忠一直打電話給他，說謝雄打電話給他，他才前往中港體育館罵陳
    偉忠為何一直打電話給他（見原審卷第四九頁），嗣又改稱：當天是陳偉忠打了
    四、五通電話要向他購買安非他命，說人在體育館前面，騎了一台野狼１２５的
    機車，所以他才騎機車出去罵陳偉忠，到達後陳偉忠問他是不是「阿法」，並說
    自己酒醉，說話不到一分鐘，有一台轎車下來，陳偉忠的父親與一名男子下車，
    陳偉忠的父親表明自己身分後，就拿著他的安全帽打他，他從機車上跳下後逃離
    現場等語（見原審卷第一三六頁），於本院審理時又改稱：他（指陳偉忠）打電
    話叫我一點點給他，否則要叫警察抓我，我才給他一點點，我並沒有再販賣等語
    （見本院卷九十四年四月二十六日審判筆錄第六頁）。經查：
（一）右揭犯罪事實，業經證人陳偉忠於偵查及原審審理中結證稱：他於九十二年八
      月五日十八時許，在梧棲鎮的童綜合醫院後面的全家便利商店碰到被告乙○○
      ，被告乙○○留了行動電話給他，並稱如果有需要安非他命，可與他聯絡，其
      後於同日十九時四十分許，他以公用電話撥打被告乙○○之行動電話聯絡向被
      告乙○○購買毒品情事，並約定在臺中縣梧棲鎮○○路四○○號中港體育館前
      與被告陳偉忠碰面，被告陳偉忠前來後即表示系爭之安非他命售價為一千元，
      他覺得毒品的量不足，就殺價為七百元，但他身上所帶的現金不足，被告乙○
      ○同意讓他先欠著，正當被告乙○○以右手自口袋中將毒品取出要交給他的時
      候，被告乙○○因見到巡邏員警經過，就將手中的毒品丟在地上逃離現場，所
      以他沒有拿到毒品，之後員警就將他載至警局製作筆錄，他的父母親是在他被
      警察帶入警車後，在路旁看到他的機車才知道他被警察查獲的事實等語明確（
      見偵查卷第五八頁、原審卷第一二一至一二四、一三一至一三四頁），互核證
      人陳偉忠於警詢、偵查及原審審理所為證述各節，固有些許出入，惟針對被告
      乙○○於上開時、地原訂以一千元之價格，販賣第二級毒品安非他命予證人陳
      偉忠，嗣以七百元之價格成交等構成要件事實，前後所述並無扞格之處。再者
    ，證人陳偉忠於八十四年間因車禍事件而導致多年來受精神症狀困擾，惟其仍
      自理生活及事務所適當之判斷，其精神症狀僅係偶有幻聽、幻覺等現象，生活
      中大部分時間仍處於正常情形之下，對於生活周遭事物仍有判斷、理解之能力
      ，此據證人即陳偉忠之父親陳再寬、母親陳曰於原審證述各情即可明悉（見本
      院卷第一四四、一四五頁），是認證人陳偉忠之精神狀況與喪失判斷、理解能
      力之精神分裂症不同，其既經具結其證述，具有證據能力應屬無訛。
（二）又證人陳偉忠前開證稱核與查獲員警陳俊佑於原審證稱：九十二年八月五日十
      九時十分許，他駕駛警車在臺中縣梧棲鎮中港體育館前巡邏，看到一胖一瘦的
      人各騎一部機車在體育館前，就是被告乙○○與證人陳偉忠，被告乙○○以右
      手自口袋中取出不明物品，發現他所駕駛的巡邏車後，旋即將該包不明物品丟
      棄在地上，旋即逃離現場，他查覺有犯罪事跡，就迴轉後向前盤查，發現被告
      乙○○遺留在現場的毒品，並詢問證人陳偉忠原委，經陳偉忠指稱該包毒品是
      被告乙○○丟下無誤，之後循線查獲被告乙○○等語相符（見原審卷第七三至
      七七頁）。被告乙○○原審選任辯護人縱辯護稱：巡邏員警陳俊佑當時離被告
      乙○○已有相當之距離，應無可能目睹被告乙○○自右手口袋中取出物品丟棄
      地面之可能，並聲請至現場履勘等語，然查：巡邏員警平日從事機動性之臨檢
      查察工作，對於行人、車輛特殊動作之觀察本較一般人靈敏，且據證人陳俊佑
      前開證述其目睹被告乙○○以右手自口袋中取出物品丟棄於地及立即逃逸等均
      屬於大範圍之肢體動作，若在光線充足之狀況下，即便由對向車道觀察，應無
      困難，加以證人陳俊佑證稱：當時體育館外有燈光，自車內觀察車外狀況視野
      並無障礙，當時他們確實看到被告乙○○丟了東西就跑了，但被告乙○○丟棄
      何物則無法確定等語（見原審卷第一四七頁），實與常理吻合，又參以證人陳
      俊佑證述各情已與證人陳偉忠相符已論述如前，且其與被告乙○○間並無怨隙
      ，衡情應無構陷被告乙○○之可能，是認證人陳俊佑所述上情並無可議之處，
      證言應堪採信，被告乙○○原審選任辯護人於原審聲請履勘現場一情，經核應
      無調查之必要，附此敘明。
（三）再者，本件為警查獲當時扣得之物品，經送國防部憲兵司令部刑事鑑識中心鑑
      驗結果：送驗顆粒一包淨重○．二五二七公克，含有甲基安非他命成分，有該
      中心九十三年十月六日（９３）字鑑字第１３１５５號通知書一份在卷可稽（
      見偵查卷第八七頁），是認為警於現場查獲之白粉確屬毒品危害防制條例第二
      條第二項之第二級毒品甲基安非他命無訛。
（四）另被告乙○○固辯稱：他並未販賣安非他命給證人陳偉忠，之所以前往與陳偉
      忠碰面是因陳偉忠一直撥打他的電話，他很生氣前往責罵陳偉忠等語，惟查：
      被告乙○○業於原審審理時供稱：他不認識陳偉忠，但陳偉忠打了四、五通電
      話給他說要向他買安非他命，他才騎機車前往等語（見原審卷第一三六頁），
      雖被告乙○○辯稱其係要前往責罵陳偉忠等語，然衡之一般人接獲騷擾電話，
      往往採取不加理會之態度因應，若再侵擾則關機以對即可，何須與對方約定碰
      面地點只為了責罵對方一頓而不辭勞苦前往？再者，被告乙○○既在電話中即
      知悉其所辯稱互不相識之陳偉忠係為購買毒品安非他命而與其聯絡，若確無販
      賣之情事，接獲涉及販賣毒品明顯不法之索求電話，必然避之惟恐不及，更無
      可能親自前往，是認被告乙○○辯以與陳偉忠碰面是因接獲四、五通電話，受
      到侵擾，而前往責罵陳偉忠，大悖於常情，其為求脫免罪責之辯詞，委無可採
      。
（五）被告乙○○又辯稱：九十二年八月五日當天他前往中港體育館與證人陳偉忠見
      面之際，遭陳偉忠之父親及另一名男子持他所戴之安全帽毆打，讓他無力招架
      始逃離現場等語，惟查：
  １、本件所應論斷之爭點乃被告乙○○究有無於九十二年八月五日十九時四十分許
      ，將查獲之第二級毒品安非他命以一包七百元之價格販賣予證人陳偉忠，至於
      被告乙○○事後有無遭陳偉忠之父親等人之毆打，恐無解於被告乙○○是否涉
      及檢察官起訴之犯罪構成要件事實之認定，先予敘明。
  ２、再者，證人即陳偉忠之父親陳再寬業於原審審理時證稱：九十二年八月五日傍
      晚，他與妻子陳曰在中港國中旁邊的走廊散步，體育館就在中港國中的隔壁，
      他當時看到有警車的閃光燈在亮，他好奇走向前，聽圍觀的人說警察抓到了毒
      犯，他就看到兒子陳偉忠被警察扣在車上帶走，然後就與妻子返回家中騎機車
      到派出所去了解情況，他並未看見被告乙○○與陳偉忠毒品交易的情形，更沒
      有打被告乙○○，他是在法庭上第一次看見被告乙○○等語明確（見原審卷第
      一三七、一三八、一四二頁），證人即陳偉忠之母親陳曰亦於原審審理時證稱
      ：她們住在中港體育館附近，每天都會在該地散步，當日在該地散步時，她與
      陳再寬發現警車在閃，就驅前過去，發現兒子陳偉忠坐在警車裡面被帶走，她
      就與先生陳再寬到安寧派出所了解，她從未看過被告乙○○，也絕無被告乙○
      ○所稱當日陳再寬有攻擊被告之情事等語綦詳（見原審卷第一四一、一四三至
      一四六頁），被告陳再寬、陳曰二人均於原審表示與被告乙○○並不認識，所
      述均屬實在，誠無設詞誣陷被告乙○○之必要等語（見原審卷第一四二、一四
      六頁），且被告乙○○聲請傳喚得以證明其當日確實有遭陳偉忠父親等人毆打
      之證人陳連發則於原審審理時結證稱：他沒有印象被告乙○○有向他提及有遭
      陳偉忠等人毆打之事件，被告乙○○常打電話給他，多半是糾紛，他並無刻意
      詳記，如果被告乙○○真的有被打，他都會建議直接報警處理等語（見原審卷
      第八十至八三頁），是據證人陳再寬、陳曰、陳連發之前開證述，本件又查無
      被告乙○○有報案之紀錄，實難認被告乙○○就其辯稱遭陳偉忠之父親等人毆
      打等語為真，附此敘明。
（六）被告乙○○於本院審理時雖又辯稱：他（指陳偉忠）打電話叫我一點點給他，
      否則要叫警察抓我，我才給他一點點，我並沒有在販賣等語，然被告乙○○與
      陳偉忠既不相識，陳偉忠何以知悉被告持有毒品？又如何得知被告電話而得以
      打電話相脅？又被告本院所供與原審所供又不相同，前後反覆，且與常理不合
      ，所辯顯無可採。
（七）綜上，本件被告乙○○於九十二年八月五日十八時許，在臺中縣梧棲鎮的童綜
      合醫院後面的全家便利商店向證人陳偉忠兜售第二級毒品安非他命一情，業經
      證人陳偉忠迭於警詢、偵查及原審審理中結證綦詳，另被告乙○○雖於原審準
      備程序時辯稱：他接獲陳偉忠不斷來電，說謝雄打電話給他，他不堪其擾，才
      前往中港體育館罵陳偉忠等語，惟業於原審審理時供承他接獲陳偉忠四、五通
      電話，內容已提及要向他買安非他命等情，則以被告乙○○聞此涉及不法之事
      ，毫不避諱，依約前往，並與證人陳偉忠商妥賣價，足認被告乙○○已著手於
      販賣第二級毒品安非他命之構成要件行為，又正值被告乙○○持交查獲毒品與
      陳偉忠之際，為巡邏員警查獲，丟棄在地，致未得逞各節，既經證人陳偉忠、
      陳俊佑前開指證歷歷，則被告乙○○販賣第二級毒品安非他命之犯行應屬未遂
      ，本件被告乙○○前開辯稱各節，與事證扞格且悖於事理，不足採信，被告乙
      ○○販賣毒品安非他命未遂之犯行明確，應依法予以論科。
二、按安非他命係屬毒品危害防制條例第二條第二項第二款規定之第二級毒品。又按
    毒品危害防制條例已於九十二年七月九日修正公布，並於被告乙○○行為後之九
    十三年一月九日起施行，而該條例修正前第四條第二項：「製造、運輸、販賣第
    二級毒品者，處無期徒刑或七年以上有期徒刑，得併科新臺幣七百萬元以下罰金
    。」，不論其處罰範圍、構成要件或刑度均無修正，至於該條例修正前第五項：
    「前四項之未遂犯罰之」之規定，於修正後改列於同條例第六項，是認新法既未
    不利於被告，依刑法第二條第一項前段，本件即應依修正後之新法處斷。本件被
    告乙○○本有販毒之故意，且依約攜帶毒品前往交付與證人陳偉忠，即已著手實
    施販毒之行為，嗣雖因被告乙○○發覺巡邏員警而將毒品丟棄於地，未收受價款
    而逃逸，致未能真正完成買賣第二級毒品安非他命之行為，是核被告所為，係犯
    毒品危害防制條例第四條第六項、第二項之販賣第二級毒品未遂罪；公訴意旨漏
    未斟酌被告乙○○尚未完成販賣安非他命之犯行，而認被告乙○○係犯同法第四
    條第二項之販賣第二級毒品既遂罪，尚有未洽，此經原審公訴蒞庭檢察官為變更
    起訴法條之聲請，法院審認其基本事實同一，自應予審理。被告乙○○持有第二
    級毒品安非他，嗣進而販賣之，其持有之低度行為應為販賣之高度行為所吸收，
    不另論罪。被告乙○○曾於八十八年間因違反毒品危害防制條例案件，經本院於
    八十九年二月二十二日以八十八年度上易字第三一九二號判處有期徒刑十月確定
    ，另於八十九年間因違反毒品危害防制條例施用第二級毒品案件，經原審法院於
    八十九年十一月三十日以八十九年度易字第二三二八號判處有期徒刑十月確定，
    前開二罪接續執行，於九十一年六月十八日縮短刑期假釋付保護管束，於九十一
    年十一月二十三日縮刑期滿執行完畢，此有臺灣高等法院被告全國前案紀錄表一
    份在卷足憑，被告乙○○前受有期徒刑之執行完畢後，五年以內再犯本件有期徒
    刑以上之販賣第二級毒品安非他命罪，為累犯，除法定刑為無期徒刑依法不得加
    重外，應依刑法第四十七條之規定，加重其刑。被告乙○○已著手於犯罪行為之
    實行而不遂，為未遂犯，依刑法第二十六條前段規定減輕其刑，並依法先加後減
    之。原審依毒品危害防制條例第四條第六項、第二項、第十九條第一項、刑法第
    二條第一項前段、第十一條、第四十七條、第二十六條前段，爰審酌被告乙○○
    之素行不佳，此有臺灣高等法院被告全國前案紀錄表一份在卷可按、不知戒慎惕
    勵，竟販賣第二級毒品安非他命，危害社會治安，並造成毒品之泛濫，足以導致
    施用者產生精神障礙、性格異常之身心傷害，戕害國人身體健康，且有危害社會
    安全之虞，惡性非輕，惟姑念其因一時貪慾致罹刑章，暨販賣未遂，所販賣之安
    非他命數量僅淨重○．二五二七公克，及犯罪後猶飾詞狡賴犯行，毫無悔意，犯
    後態度不佳等一切情狀，量處如原審主文所示之刑。同時說明扣案之被告乙○○
    販賣之第二級毒品安非他命壹包（淨重○．二五二七公克），已全數取樣，鑑析
    用罄等情，有國防部憲兵司令部刑事鑑識中心九十三年十月六日（９３）字鑑字
    第１３１５５號通知書一份在卷可稽（見偵查卷第八七頁），已無沒收銷燬之問
    題；至於盛裝扣案安非他命之空包裝袋一個，係被告乙○○所有用以供犯本件販
    賣第二級毒品安非他命所用之物，應依同條例第十九條第一項規定宣告沒收。又
    被告乙○○原審選任辯護人於原審聲請將本案查獲之安非他命之包裝袋送指紋鑑
    定，惟查，物品上之指紋是否存在，常受接觸之物體性質、個人體質、重覆掩蓋
    及不經意之擦拭等客觀事實而受到破壞，致難以驗出，本件之安非他命包裝袋於
    巡邏員警當場查獲後，內容物復轉而送請國防部憲兵司令部刑事鑑識中心鑑驗其
    內容物，其間經手之人員眾多，難以期待其上仍保有完整之指紋得以查驗，再者
    ，本件被告乙○○販賣毒品予陳偉忠未遂之犯行已臻明確，一一詳述如前，即便
    扣案之安非他命包裝袋上無法驗得被告乙○○之指紋，亦難為被告乙○○有利之
    認定，原審認被告選任辯護人就此所為之聲請與待證事實無重要關係，無調查之
    必要，而應駁回之，並予敘明，核其認事用法，並無不合，量刑亦妥適，被告上
    訴，仍執前詞否認犯行，為無理由，應予駁回。
三、據上論斷，應依刑事訴訟法第三百六十八條，判決如主文。
本案經檢察官丙○○到庭執行職務。
中      華      民      國      九十四  年      五      月      十      日
                                臺灣高等法院臺中分院刑事第六庭
                                      審判長法  官  李  文  雄
  法  官  邱  顯  祥
                                            法  官  劉  連  星
右正本證明與原本無異。
如不服本判決應於收受送達後十日內向本院提出上訴書狀，其未敘述上訴之理由者並
得於提起上訴後十日內向本院補提理由書（均須按他造當事人之人數附繕本）。
                                            書記官  陳  秀  真
中      華      民      國      九十四  年      五      月      十一    日
附錄論罪科刑法條毒品危害防制條例第四條：
製造、運輸、販賣第一級毒品者，處死刑或無期徒刑；處無期徒刑者，得併科新臺幣
一千萬元以下罰金。
製造、運輸、販賣第二級毒品者，處無期徒刑或七年以上有期徒刑，得併科新臺幣七
百萬元以下罰金。
製造、運輸、販賣第三級毒品者，處五年以上有期徒刑，得併科新臺幣五百萬元以下
罰金。
製造、運輸、販賣第四級毒品者，處三年以上十年以下有期徒刑，得併科新臺幣三百
萬元以下罰金。
製造、運輸、販賣專供製造或施用毒品之器具者，處一年以上七年以下有期徒刑，得
併科新臺幣一百萬元以下罰金。
前五項之未遂犯罰之。
                                                                        Ａ
